【裁判字號】    97,抗,276
【裁判日期】    970229
【裁判案由】    假處分
【裁判全文】
臺灣高等法院民事裁定                   97年度抗字第276號
抗 告 人  甲○○
上列抗告人與相對人乙○○間假處分事件，對於中華民國 96年12
月10日臺灣臺北地方法院96年度裁全字第14827號裁定，提起抗告
，本院裁定如下：
    主  文
抗告駁回。
抗告費用由抗告人負擔。
    理  由
一、按債權人就金錢以外之請求，有日後不能強制執行，或甚難
    強制執行之虞，欲保全強制執行者，得聲請假處分，民事訴
    訟法第532條定有明文，並依民事訴訟法第533 條準用第526
    條第1、2項，請求之原因，應釋明之，釋明如有不足，而債
    權人陳明願供擔保或法院認為適當者，法院得定相當之擔保
    ，命供擔保後為假扣押。所謂釋明，得用可使法院信其主張
    為真實之一切證據。但依證據之性質不能即時調查者，不在
    此限，民事訴訟法第284 條亦定有明文。又假處分僅為保全
    強制執行方法之一種，苟合於上開假處分條件，並經債權人
    敘明原因存在，法院即得為准許之裁定，至於主張之實體理
    由是否正當，乃屬本案問題，非假處分裁判中所能解決（最
    高法院20年抗字第4號裁定參照）。
二、抗告意旨略以：相對人於原法院主張訴外人馬聰慧藉口合建
    事宜，致相對人將臺北市○○區○○街 18號4樓房屋（下稱
    系爭房屋）過戶與馬君，後輾轉過戶予抗告人，卻未見系爭
    房屋進行約定改建事宜，為免抗告人再行轉手致無法回復原
    狀，始聲明願供擔保聲請假處分，並經原法院以96年度裁全
    字第14827 號裁定准予假處分。惟聲請假處分者，依法應就
    聲請原因先與釋明，如有不足，始得供擔保代之，相對人既
    毫無釋明，即與聲請要件不符而不應准許。次依公寓大廈管
    理條例第4條第2項規定，專有部分不得與其所屬建築物基地
    所有權之應有部分分離而為移轉或設定負擔，於假處份事件
    亦應類推適用，以免勝訴判決無執行實益，是以相對人僅就
    公寓大廈建物為假處分，自無准許實益。另抗告人與訴外人
    馬聰慧、陳華明間係本於合法真實買賣行為取得系爭建物所
    有權，相對人未提出任何證據主張抗告人與陳華明間為通謀
    ，且原審裁定前未詢問抗告人意見，裁定顯然輕率不當，應
    予廢棄，爰依法提出抗告，以資救濟。
三、經查相對人主張其與訴外人馬聰慧間，僅為配合改建而過戶
    系爭房屋，訴外人馬聰慧竟透過訴外人陳華明將系爭不動產
    輾轉過戶予抗告人，依訴外人陳華明與抗告人間過戶系爭不
    動產之行為模式，抗告人確有可能將系爭不動產所有權再次
    移轉他人，以脫免相對人對之聲請執行，故該不動產之存在
    現狀有變更且致日後不能強制執行或甚難執行之虞等情，業
    據提出房屋異動索引、電子謄本及存證信函三件等為證（見
    原審卷第5-13頁），應屬可信，堪認相對人就聲請假處分之
    原因亦有相當之釋明。從而原法院據相對人陳明願供擔保以
    補假處分原因釋明之不足，依前揭規定，命其供擔保後，准
    為假處分之裁定，核無違誤。次查抗告人另主張相對人僅就
    系爭建物為假處分無准許實益，及未提出任何證據主張抗告
    人與陳華明間為通謀云云，惟此乃屬兩造間另行本案訴訟中
    判斷有無訴之利益，及實體理由是否正當等問題，非保全程
    序之裁定法院所得審究。又保全程序並無裁定前命相對人陳
    述意見之規定，此從保全程序目的觀之亦屬不辯自明，抗告
    人以原法院於假處分裁定前，未予其陳述意見機會，主張原
    裁定違法不當，應有誤會。是抗告意旨指摘原裁定不當，求
    予廢棄改判，為無理由，應予駁回。
四、據上論結，本件抗告為無理由，爰裁定如主文。
中    華    民    國    97    年    2    月    29     日
                    民事第五庭
                        審判長 法  官 魏麗娟
                               法  官 蔡芳齡
                               法  官 梁宏哲
正本係照原本作成。
本裁定除以適用法規顯有錯誤為理由，並經本院許可外，不得再
抗告。如提起再抗告，應於收受後10日內委任律師為訴訟代理人
向本院提出再抗告狀。並繳納再抗告費新台幣１千元。
中    華    民    國    97    年    3     月    3     日
                               書記官 廖麗蓮


司法院資訊處製作；財團法人民間司法改革基金會備份。
